臺灣高雄地方法院刑事判決　　　　　　　110年度訴字第513號
公　訴　人　臺灣高雄地方檢察署檢察官
被　　　告　黃鳳彥



指定辯護人　本院公設辯護人黃文德
　
上列被告因毒品危害防制條例案件，經檢察官提起公訴（110年
度偵字第4948號、110年度偵字第4949號），本院判決如下：
    主  文
黃鳳彥犯販賣第三級毒品而混合二種以上毒品未遂罪，處有期徒
刑壹年拾月。扣案如附表編號1-6所示之物沒收。
    事  實
黃鳳彥基於販賣混合二種以上第三級毒品Nimetazepam（硝甲西
泮）、Mephedrone（4-甲基甲基卡西酮）、4-methyl-N（4-甲基
-N），N-dimethylcathinone（N-二甲基卡西酮）以營利之犯意
，於民國110年2月21日13時16分前某時，在不詳處所，持用如附
表編號6所示之手機暨門號登入通訊軟體「Telegram」，以暱稱
「笑臉（圖案）墨鏡(圖案）0K手勢（圖案）」在公開聊天群組
「高雄支援板」、「高雄西藥房」刊登「菸（圖案）飲料（圖案
）有」之訊息，散布暗示販售毒品之意。適高雄市政府警察局三
民第二分局（下稱三民二分局）警員於執行網路巡邏勤務時發現
，出於蒐證目的而無購買真意與黃鳳彥聯繫，雙方達成以新臺幣
（下同）2千元之價格，交易含上開2種以上第三級毒品成份之咖
啡包5包。嗣於同日16時34分許，黃鳳彥至約定之高雄市苓雅區
正義路172巷內公園與喬裝買家之警員見面，並將如附表編號1至
5所示之咖啡包5包交付予警員後，警員當場表明身份並將其逮捕
，交易因而未遂。
    理  由
一、上開事實，業據被告黃鳳彥於警詢、偵訊及本院審理中均坦
    承不諱（參警卷第6至7頁、偵一卷第15至16頁、本院訴字卷
    第37、81頁），復有被告於「Telegram」之「高雄支援板」
    、「高雄西藥房」群組上刊登「菸（圖案）飲料（圖案）有
    」此一暗示毒品販售之訊息，及嗣後與員警商議，成立買賣
    標的、價金及交易地點之對話擷圖對話擷圖（參警卷第33至
    39頁），並有如附表所示之物扣案，有三民二分局110年2月
    21日扣押筆錄、扣押物品目錄表、扣押物品收據各1份及上
    開物品照片12張附卷可佐（參警卷第15至21、31至32、偵一
    卷第41至43頁）。而在交易現場自被告身上所扣得本欲交付
    予員警如附表編號1至5所示之物，經檢驗後，確含有如附表
    編號1至5「說明」欄所示之混合2種以上第三級毒品一節，
    亦有高雄市立凱旋醫院（下稱凱旋醫院）110年03月16日高
    市凱醫驗字第67417號、110年06月16日高市凱醫驗字第
    00000號濫用藥物成品檢驗鑑定書各1份在卷（參偵一卷第47
    至49、55至59頁）可稽，可認被告之任意性自白與事實相符
    ，堪信屬實。
二、論罪
  ㈠按Nimetazepam（硝甲西泮）、Mephedrone（4-甲基甲基卡
    西酮）、methyl-N（甲基-N，本案檢出之4-methyl-N乃其異
    構物，依毒品危害防制條例附表三所列，除有特別規定外，
    異構物亦包含之），N-dimethylcathinone（N-二甲基卡西
    酮）係毒品危害防制條例（下稱毒品條例）第2條第2項第3
    款所規定之第三級毒品，不得非法持有、販賣。又毒品條例
    第9條第3項所稱之混合，係指將2種以上之毒品摻雜調合，
    無從區分而言（如置於同一包裝）。查，被告本欲販賣如附
    表編號1至5所示之毒品咖啡包5包，經抽驗後檢出含有如附
    表編號1至5「說明」欄所示之2種以上第三級毒品一節，如
    前所述，足認被告所販賣之毒品含有2種以上第三級毒品，
    且經摻雜、調合而置於同一包裝內，並作為沖泡飲品販售，
    自符合販賣第三級毒品而混合二種以上毒品之要件。
  ㈡另刑事偵查技術上所謂之「釣魚偵查」，係指對於原已犯罪
    或具有犯罪故意之人，以設計引誘之方式，使其暴露犯罪事
    證，而加以逮捕或偵辦而言，此純屬偵查犯罪技巧之範疇，
    並未違反憲法對於基本人權之保障，且於公共利益之維護有
    其必要性存在。又於俗稱「釣魚」或「誘捕偵查」之情形，
    因毒品買者為協助警察辦案佯稱購買，而將販賣者誘出以求
    人贓俱獲，因其無實際買受之真意，且在警察監視之下伺機
    逮捕，事實上亦不能真正完成買賣，則該次行為，僅能論以
    販賣未遂（最高法院100年度台上字第4498號判決意旨參照
    ）。本案三民二分局員警於執行網路巡邏勤務時，在通訊軟
    體「Telegram」群組內發現被告刊有暗示毒品交易之文字，
    方佯裝買家與其聯繫，並與被告洽談毒品交易事宜，可見被
    告原即有販毒之犯意，非因警員引誘始生販毒意念或行為。
    而被告於上開時間與佯為買家之警員就所售之三級毒品數量
    及價格進行議價，自已屬販賣毒品之著手，後並依約將扣案
    如附表編號1至5所示含三級毒品之咖啡包交予警員，僅因購
    毒者為不具購毒真意之警員而未完成販毒行為。
  ㈢是核被告所為，係犯毒品條例第9條第3項、第4條第6項、第
    3項之販賣第三級毒品而混合二種以上之毒品未遂罪。又此
    一規定係屬分則之加重，為另一獨立之犯罪型態，雖起訴意
    旨原僅論及毒品條例第4條第6項、第3項之販賣第三級毒品
    未遂罪，然業經公訴檢察官於準備程序當庭更正起訴罪名（
    參本院訴字卷第37頁），應無刑事訴訟法第300條之適用；
    又既經公訴檢察官當庭變更罪名，並經本院之準備及言詞辯
    論程序，辯護人及被告已知變更後之罪名，自無礙被告訴訟
    防禦權之行使，併此敘明。至被告持有上開第三級毒品部分
    ，因無法定量其純質淨重（參前引凱旋醫院鑑定書），是尚
    無證據證明其為供販賣而持有第三級毒品之數量，已達毒品
    危害防制條例第11條第5項之犯罪行為，是此部分尚無販賣
    第三級毒品之高度行為吸收持有第三級毒品低度行為之情形
    ，附此敘明。
三、科刑
  ㈠刑之加重減輕事由
    ⒈被告販賣第三級毒品而混合2種以上之毒品，依毒品危害
      防制條例第9條第3項規定，應適用最高級別即販賣第三級
      毒品之法定刑加重其刑。
    ⒉被告就本案販賣第三級毒品而混合2種以上之毒品未遂之
      犯行，於偵查中及本院審理時均自白不諱，已如前述，符
      合毒品危害防制條例第17條第2項之規定，爰依法減輕其
      刑。
    ⒊被告已著手販賣第三級毒品而混合2種以上之毒品之行為
      ，惟未能完成交易，其犯罪尚屬未遂，爰依刑法第25條第
      2項規定，按既遂犯之刑度減輕其刑。
    ⒋被告同時合於上開多種刑之加重減輕事由，應依刑法第70
      條、第71條規定，先加重後遞減輕之。
    ⒌又被告雖於警詢時指認其毒品來源為綽號「阿處」之男子
      ，惟未提供其聯絡方式、年籍資料等相關資料，且經三民
      二分局員警多次前往被告所稱交易地點埋伏，除無被告所
      供述之水果攤外，亦無監視器可供調閱，故未因被告之供
      述而查獲相關正犯或共犯一節，有三民二分局110年10月
      22日高市警三二分偵字第11073732800號函附警員江政霖
      110年10月21日職務報告1紙在卷可證（參本院訴字卷第63
      至65頁），是尚無毒品條例第17條第1項之適用，附此敘
      明。
  ㈡量刑
    爰審酌被告從事販賣毒品之行為藉以牟利，其犯罪手法係在
    公開之網際網路群組刊登暗示毒品交易之訊息，致使用該網
    路通訊軟體之人均可察知，增大毒品之散播途徑，進而戕害
    國民身心健康，實有不該，在本案幸經警員查緝而扼阻；另
    考量本案販售之毒品數量及本欲收取之價格；坦承犯行之犯
    後態度；兼衡其自述高中肄業之教育程度、擔任計程車司機
    、月收入約4萬元之經濟狀況及其家庭情形（參本院訴字卷
    第82頁）等一切情狀，量處如主文所示之刑。
四、沒收：
    按違禁物，不問屬於犯罪行為人與否，沒收之；犯第4條至
    第9條、第12條、第13條或第14條第1項、第2項之罪者，其
    供犯罪所用之物，不問屬於犯罪行為人與否，均沒收之，刑
    法第38條第1項、毒品條例第19條第1項分別著有規定。則：
  ㈠如附表編號1至5所示之物，屬違禁物，自應諭知沒收。包裝
    袋因與其上所殘留之毒品難以析離，且無析離之實益與必要
    ，應與所盛裝之毒品併同處分，併予沒收。至鑑驗耗損之微
    量毒品既已滅失，不另宣告沒收。
  ㈡如附表編號6所示之物，係供本案犯罪所用之物，此觀員警
    在該手機內查得被告與員警進行毒品交易之訊息可知（參警
    卷第5至6頁），依前述說明，自應宣告沒收。
  ㈢至附表編號7所示之物，無證據證明與本案有關聯，亦非違
    禁物，不予宣告沒收，併此敘明。
據上論斷，應依刑事訴訟法第299條第1項前段，判決如主文。
本案經檢察官林芝君提起公訴，檢察官翁誌謙到庭執行職務。
中    華    民    國   111    年    1     月    19    日
                  刑事第十三庭  審判長法  官  陳紀璋
　
                                      法  官  洪毓良
　
                                      法  官  李怡蓉
　
以上正本證明與原本無異。
如不服本判決應於收受送達後20日內向本院提出上訴書狀，並應
敘述具體理由；如未敘述上訴理由者，應於上訴期間屆滿後20日
內向本院補提理由書（均須按他造當事人之人數附繕本）「切勿
逕送上級法院」。
中    華    民    國   111    年    1     月    20    日
                                      書記官  胡孝琪
　
附表：
┌─┬───────┬──────────────────┬───┐
│編│扣案物品及數量│說明                                │備註  │
│號│              │                                    │      │
├─┼───────┼──────────────────┼───┤
│1 │AAPE咖啡包1包 │檢出4-methyl-N,N-dimethylcathinone、│沒收  │
│  │              │Nimetazepam（硝甲西泮）、Mephedrone │      │
│  │              │等第三級毒品成分。                  │      │
│  │              │驗前淨重6.243公克；驗後淨重5.875公克│      │
│  │              │無法定量其純質淨重。                │      │
├─┼───────┼──────────────────┼───┤
│2 │AAPE咖啡包1包 │檢出4-methyl-N,N-dimethylcathinone、│沒收  │
│  │              │Mephedrone等第三級毒品成分。        │      │
│  │              │驗前淨重8.182公克；驗後淨重7.863公克│      │
│  │              │無法定量其純質淨重。                │      │
├─┼───────┼──────────────────┼───┤
│3 │AAPE咖啡包1包 │檢出4-methyl-N,N-dimethylcathinone、│沒收  │
│  │              │Mephedrone等第三級毒品成分。        │      │
│  │              │驗前淨重6.836公克；驗後淨重6.513公克│      │
│  │              │無法定量其純質淨重。                │      │
├─┼───────┼──────────────────┼───┤
│4 │AAPE咖啡包1包 │檢出4-methyl-N,N-dimethylcathinone、│沒收  │
│  │              │Mephedrone等第三級毒品成分。        │      │
│  │              │驗前淨重6.146公克；驗後淨重5.831公克│      │
│  │              │無法定量其純質淨重。                │      │
├─┼───────┼──────────────────┼───┤
│5 │AAPE咖啡包1包 │檢出4-methyl-N,N-dimethylcathinone、│沒收  │
│  │              │Mephedrone等第三級毒品成分。        │      │
│  │              │驗前淨重5.113公克；驗後淨重4.831公克│      │
│  │              │無法定量其純質淨重。                │      │
├─┼───────┼──────────────────┼───┤
│6 │IphoneⅩ手機  │IMEI：000000000000000號             │沒收  │
│  │1支（含SIM卡）│含門號：0000000000號SIM卡1枚        │      │
├─┼───────┼──────────────────┼───┤
│7 │Iphone6S plus │IMEI：000000000000000號             │不予宣│
│  │手機1支       │                                    │告沒收│
└─┴───────┴──────────────────┴───┘
　
本案論罪科刑法條：
毒品危害防制條例第4條第3項、第6項
製造、運輸、販賣第三級毒品者，處 7 年以上有期徒刑，得併
科新臺幣 1 千萬元以下罰金。
前五項之未遂犯罰之。
　
毒品危害防制條例第9條第3項
犯前五條之罪而混合二種以上之毒品者，適用其中最高級別毒品
之法定刑，並加重其刑至二分之一。